臺灣高等法院臺南分院刑事判決　九十六年度上易字第六０九號
上訴人　臺灣嘉義地方法院檢察署檢察官
被　告　甲○○
上列上訴人因被告過失傷害案件，不服臺灣嘉義地方法院九十六
年度交易更(一)字第一號中華民國九十六年八月三十一日第一審判
決（起訴案號：臺灣嘉義地方法院檢察署九十五年度偵字第八六
九六號），提起上訴，本院判決如下：
    主    文
上訴駁回。
    理    由
一、公訴意旨略以：告訴人乙○○於民國（下同）九十五年五月
    二日晚上，駕駛車牌號碼一四一七－ＭＲ號自用小客車載友
    人NGUYEN THILAN（中文譯名：阮氏蘭，下稱阮氏蘭）、TRI
    N HTH IXLIAN（中文譯名：鄭氏春，下稱鄭氏春）沿嘉義縣
    太保市○○里○○○○道路可通行之慢車道（當時該聯絡道
    雙向快車道均封閉未通車）由西向東方向行駛，於同（二）
    日二十一時四十分許，途經該聯絡道路四‧三六公里處，原
    應注意汽車行駛時，駕駛人應注意車前狀況，隨時採取必要
    之安全措施且因該處雙向快車道正封閉中，不得任意超速行
    駛，而依當時天候陰、夜間有照明、路面溼潤、無缺陷、視
    距良好，又無任何不能注意情事，詎告訴人竟未注意車前狀
    況，反而以時速約七十五公里左右（該處速限為時速四十公
    里）速度超速行駛，適有被告甲○○駕駛車牌號碼九０二八
    －ＪＨ號自用小客車後載友人陳蔡阿英、岳母蕭周阿氣，沿
    產業道路由北往南駛至前揭交岔路口，因該處係無號誌之交
    岔路口，而被告亦疏未注意車前狀況，於行經無號誌之交岔
    路口處，左方車未暫停讓右方車先行，造成告訴人所駕駛上
    開車輛煞車不及，撞上被告車輛右側車門，故阮氏蘭因而受
    有頭部外傷、顱腦損傷送醫急救不治死亡，而蕭周阿氣則因
    頭部外傷、腦出血經送醫急救仍不治死亡（關於告訴人及被
    告造成阮氏蘭、蕭周阿氣過失致死部分罪嫌，業經臺灣嘉義
    地方法院檢察署檢察官以九十五年度偵字第七五三五號案件
    為不起訴處分），告訴人則受有右膝後十字韌帶斷裂之傷害
    。案經告訴人提出告訴，因認被告所為，係犯刑法第二百八
    十四條第一項前段之過失傷害罪嫌等語。
二、按告訴乃論之罪，未經告訴者，應諭知不受理之判決，刑事
    訴訟法第三百零三條第三款定有明文。所謂「未經告訴」，
    係指未經合法告訴之意，包括依法不得告訴及告訴不合法。
    次按，由鄉鎮市調解委員會調解成立，並經法院核定後，當
    事人就該事件不得再行告訴，鄉鎮市調解條例第二十七條第
    一項亦明文規定。
三、經查：
(一)本件檢察官認被告涉犯刑法第二百八十四條第一項之過失致
    傷害罪嫌，依同法第二百八十七條前段規定，為告訴乃論之
    罪。又告訴乃論之刑事事件應得被害人同意，始得進行調解
    （鄉鎮市調解條例第十一條規定參照）。查本件交通事故所
    生糾紛，前經告訴人乙○○與被告甲○○聲請嘉義縣朴子市
    調解委員會進行調解，並於九十五年五月二十二日調解成立
    ，有嘉義縣朴子市調解委員會九十五年民調字第三九號調解
    書附卷可稽（見原審更一卷第二二至二三頁），則被告甲○
    ○涉嫌過失傷害乙○○部份，因係屬告訴乃論之刑事事件，
    且經告訴人乙○○同意，而由嘉義縣朴子市調解委員會調解
    成立，則本件調解合於鄉鎮市調解條例規定之調解程序，自
    有鄉鎮市調解條例第二十七條第一項規定之適用，合先敘明
    。
(二)本件車禍事故之發生，係因告訴人乙○○未注意車前狀況，
    而以時速約七十五公里左右（該處速限為時速四十公里）速
    度超速行駛，及被告甲○○亦疏未注意車前狀況，於行經無
    號誌之交岔路口處，左方車未暫停讓右方車先行，肇致與告
    訴人乙○○受傷及其車輛受損，同車之阮氏蘭死亡、鄭氏春
    受傷，另有被告之車輛受損，與被告同車之蕭周阿氣死亡、
    陳蔡阿英受傷等損傷情形。是本件車禍乃由告訴人乙○○與
    被告甲○○之過失所造成，其等於刑事上，固各負其刑責，
    於民事上則負共同侵權行為責任，對外連帶負全部賠償責任
    （民法第一百八十五條第一項規定參照），對內始依各自分
    擔部份負責（民法第二百八十一條規定參照）。又因本件車
    禍事故所生損害賠償範圍有：告訴人乙○○車損、告訴人乙
    ○○受傷損害賠償、阮氏蘭死亡損害賠償、鄭氏春受傷損害
    賠償及被告甲○○車損、蕭周阿氣死亡損害賠償、陳蔡阿英
    受傷損害賠償等，自應由告訴人乙○○與被告甲○○間共同
    負損害賠償責任，內部再依各應分擔部分互相計算求償。因
    此，雖調解筆錄第一項（第一款）係載明告訴人乙○○對被
    告車損賠償責任，及（第二款）蕭周阿氣死亡所生賠償責任
    ，第二項係載明被告甲○○對阮氏蘭死亡所生賠償責任，第
    三項係載明告訴人乙○○對阮氏蘭死亡所生賠償責任，就文
    字上記載而言，被告與告訴人間僅就蕭周阿氣死亡、阮氏蘭
    死亡及兩車損傷等為調解，尚不及車禍事件中受有傷害之陳
    蔡阿英及乙○○部份，然依調解人所述：「調解當日，聲請
    人乙○○未告知有受傷之情事，暨於調解成立後，經向兩造
    當事人朗讀時有特別告知簽訂調解書後將拋棄其餘民事賠償
    請求權，雙方並無異議，才簽訂調解書」等語，此觀嘉義縣
    朴子市公所九十六年一月十二日朴市民字第０九六００００
    七七八號函說明二即明（見原審交簡卷第十三頁），顯見告
    訴人乙○○與被告甲○○及死亡家屬間，就本件事故所產生
    如前所述賠償範圍，均併在本件調解時一併為之，故而調解
    筆錄第六項始約明：「兩造均願拋棄其餘民事賠償請求」等
    語（蓋被告與告訴人間尚有內部各自應分擔部份求償權可資
    行使），益徵告訴人乙○○受傷部份，當然屬本件調解範圍
    內。
(三)依本件調解書第六項固係記載：「兩造均願拋棄其餘民事請
    求」，似僅涉及民事求償部分，惟鄉鎮市調解條例第二十七
    條第一項規定：「調解經法院核定後，當事人就該事件不得
    再行起訴、告訴或自訴。」限制訴訟權所涵攝之範圍除包含
    民事起訴求償外，尚含刑事告訴、自訴；又自該段法文語意
    脈絡觀之，調解如經法院核定（透過法院之核定，審酌調解
    內容有無牴觸法令、違背公共秩序或善良風俗或不能強制執
    行，賦予調解有相當於確定判決之效力），原則上不限定其
    調解範圍為何（刑事或民事），均不許再提起告訴，況如認
    告訴人除民事起訴求償外，仍得就刑事責任部分提出告訴，
    亦不免與調解定紛止爭，一次解決紛爭之本旨有悖。是本件
    交通事故所生糾紛既於九十五年五月二十二日經嘉義縣朴子
    市調解委員會調解成立，並由嘉義地方法院核定在案，則告
    訴人乙○○與被告甲○○既為本件調解事件當事人，而被告
    過失傷害告訴人乙○○部份所生民事賠償亦在本件調解範圍
    內，已說明詳前，雙方成立之調解，並經法院核定在案，自
    不論調解書有無載明「刑事部分拋棄追訴權」等字樣，均有
    上開條例第二十七條規定之適用，而不得再行告訴。然告訴
    人於該調解經嘉義地方法院核定後，已不得再行告訴，竟於
    九十五年十月十八日口頭向臺灣嘉義地方法院檢察署檢察官
    提出告訴，其告訴顯非適法。
四、綜上所述，原審以被告所犯刑法第二百八十四條第一項過失
    傷害罪嫌，以告訴人乙○○就不得再行告訴而提出告訴，其
    告訴為不合法，乃認被告被訴過失傷害，屬未經合法告訴，
    而諭知公訴不受理。本院經核原判決認事用法，並無違誤。
    檢察官上訴意旨，循告訴人聲請，陳稱：告訴人受傷部份未
    列入調解條件，且告訴人僅拋棄民事請求權尚不及刑事追究
    部份等詞，指摘原判決不當，為無理由，應予駁回。爰不經
    言詞辯論為之。
據上論斷，應依刑事訴訟法第三百七十二條、第三百六十八條，
判決如主文。
中　　華　　民　　國　　96　　年　　11　　月　　 7  　日
　　　　　　　　　　刑事第一庭審判長法官　黃　崑　宗
　　　　　　　　　　　　　　　　　  法官　王　明　宏
　　　　　　　　 　 　　　　　　　  法官　蔡　長　林
以上正本證明與原本無異。
不得上訴。
　　　　　　　　　　　　　　　　　書記官　李　培　薇
中　　華　　民　　國　　96　　年　　11　　月　　 7  　日
